臺灣臺中地方法院刑事判決
111年度訴緝字第92號
公  訴  人  臺灣臺中地方檢察署檢察官
被      告  陳誼培



選任辯護人  陳呈雲律師（法律扶助律師）
上列被告因違反槍砲彈藥刀械管制條例案件，經檢察官提起公訴
（109年度偵字第12889號），本院判決如下：
    主    文
陳誼培犯非法持有非制式手槍罪，處有期徒刑貳年，併科罰金新
臺幣伍萬元，罰金如易服勞役，以新臺幣壹仟元折算壹日。扣案
非制式手槍壹支（槍枝管制編號0000000000號）沒收。
    犯罪事實
一、陳誼培明知未經主管機關許可，不得持有可發射子彈具殺傷
    力之改造手槍及子彈，陳誼培竟基於持有可發射子彈具殺傷
    力之改造手槍及子彈之犯意，於民國104年間，在臺中市太
    平區「長億公園」，以新臺幣（下同）1萬8000元之價格，
    向真實姓名、年籍均不詳，綽號「憲哥」（已歿）之成年男
    子購買具殺傷力之改造手槍1支（槍枝管制編號：000000000
    0）及10顆裝填入彈匣之子彈，藏放在臺中市○○區○○路000巷
    00號陳誼培住處客廳沙發椅下方而持有之。嗣經臺中市政府
    警察局第一分局員警據報後，循線於109年4月15日上午9時5
    0分許，持本院開立之搜索票，前往臺中市○○區○○路000巷00
    號之陳誼培住處執行搜索結果，在客廳沙發下方扣得上開改
    造手槍1支（含彈匣內之10顆子彈），始查悉上情。
二、案經臺中市政府警察局第一分局報告臺灣臺中地方檢察署檢
    察官偵查起訴。
    理    由
壹、程序事項：
一、按被告以外之人於審判外之陳述雖不符刑事訴訟法第 159條
    之 1至之4等4條之規定，而經當事人於審判程序同意作為證
    據，法院審酌該言詞陳述或書面陳述作成時之情況，認為適
    當者，亦得為證據；當事人、代理人或辯護人於法院調查證
    據時，知有刑事訴訟法第159條第1項不得為證據之情形，而
    未於言詞辯論終結前聲明異議者，視為有前項之同意，同法
    第159條之5定有明文。本案判決下列所引用被告陳誼培以外
    之人於審判外之陳述，屬傳聞證據，惟被告及其辯護人於本
    院準備程序表示同意作為證據（參本院訴字卷第223頁），
    本院審認上開證據作成時之情況，應無違法取證或不當情事
    ，與本案待證事實間復具有相當之關聯性，以之作為證據應
    屬適當，依刑事訴訟法第159條之5規定，自有證據能力。
二、本案判決以下引用之非供述證據，並無刑事訴訟法第159條
    第1項規定傳聞法則之適用，經本院審理時依法踐行調查證
    據程序，與本案待證事實具有自然之關聯性，且無證據證明
    係公務員違法取得之物，依法自得作為證據。 
貳、實體事項：
一、上揭犯罪事實，業據被告於警詢、偵查及本院審理時均坦承
    不諱（參偵卷第29至38、233至236、293至295頁，本院訴字
    卷第221至225頁，本院訴緝卷第64頁），核與證人鄭祐林證
    述情節相符（參偵卷第81至94、99至103、105至110、293至
    295頁），復有臺中市政府警察局第一分局搜索扣押筆錄暨
    扣押物品目錄表、搜索現場照片、指認犯罪嫌疑人紀錄表、
    臺中市政府警察局槍枝初步檢視報告表、蒐證照片、內政部
    警政署刑事警察局109年5月8日刑鑑字第1090042378號鑑定
    書、內政部警政署刑事警察局109 年10月14日刑鑑字第1098
    000669 號函等在卷可稽（參偵卷第39至45、65至71、75至7
    9、95至97、131至197、305至321頁，本院訴字卷第79頁）
    ，足認被告上開任意性自白與事實相符。綜上，本案事證明
    確，被告犯行應堪認定，應予依法論科。 
二、論罪科刑：
(一)被告行為後，槍砲彈藥刀械管制條例第7條、第8條於109 年
    6月10日修正公布，於同年月12日施行。修正前第7條原規定
    ：「（第 1項）未經許可，製造、販賣或運輸火砲、肩射武
    器、機關槍、衝鋒槍、卡柄槍、自動步槍、普通步槍、馬槍
    、手槍或各類砲彈、炸彈、爆裂物者，處無期徒刑或七年以
    上有期徒刑，併科新臺幣三千萬元以下罰金。（第4項）未
    經許可，持有、寄藏或意圖販賣而陳列第一項所列槍砲、彈
    藥者，處五年以上有期徒刑，併科新臺幣一千萬元以下罰金
    。」；第8條原規定：「（第1項）未經許可，製造、販賣或
    運輸鋼筆槍、瓦斯槍、麻醉槍、獵槍、空氣槍或第四條第一
    項第一款所定其他可發射金屬或子彈具有殺傷力之各式槍砲
    者，處無期徒刑或五年以上有期徒刑，併科新臺幣一千萬元
    以下罰金。（第4項）未經許可，持有、寄藏或意圖販賣而
    陳列第一項所列槍枝者，處三年以上十年以下有期徒刑，併
    科新臺幣七百萬元以下罰金。」修正後第7條則規定：「（
    第1項）未經許可，製造、販賣或運輸『制式或非制式』火砲
    、肩射武器、機關槍、衝鋒槍、卡柄槍、自動步槍、普通步
    槍、馬槍、手槍或各類砲彈、炸彈、爆裂物者，處無期徒刑
    或七年以上有期徒刑，併科新臺幣三千萬元以下罰金。（第
    4項）未經許可，持有、寄藏或意圖販賣而陳列第一項所列
    槍砲、彈藥者，處五年以上有期徒刑，併科新臺幣一千萬元
    以下罰金。」；第8條則規定：「（第1項）未經許可，製造
    、販賣或運輸『制式或非制式』鋼筆槍、瓦斯槍、麻醉槍、獵
    槍、空氣槍或第四條第一項第一款所定其他可發射金屬或子
    彈具有殺傷力之各式槍砲者，處無期徒刑或五年以上有期徒
    刑，併科新臺幣一千萬元以下罰金。（第4項）未經許可，
    持有、寄藏或意圖販賣而陳列第一項所列槍砲者，處三年以
    上十年以下有期徒刑，併科新臺幣七百萬元以下罰金。」依
    本次修法草案總說明意旨可知，其主要立法目的在於有效遏
    止持「非制式槍砲」進行犯罪情形，認「非制式槍砲」與「
    制式槍砲」之罪責有一致之必要，故於第4條、第7條至第9
    條增加「制式或非制式」之構成要件，亦即不分制式或非制
    式，凡屬第7條所列各類槍枝型式之槍枝，有殺傷力者，概
    依第7條規定處罰。是「未經許可持有可發射子彈具殺傷力
    之改造（非制式）手槍」犯行，經比較新舊法後，修正後應
    改依第7條第4項規定處罰，其刑罰較修正前規定（即原第8
    條第4項）為重，並無較有利之情形，依刑法第2條第1項前
    段之規定，應適用被告行為時即修正前槍砲彈藥刀械管制條
    例第8條第4項之規定。核被告所為係犯修正前槍砲彈藥刀械
    管制條例第8條第4項之未經許可持有可發射子彈具殺傷力之
    改造手槍罪及槍砲彈藥刀械管制條例第12條第4項之未經許
    可持有可發射具殺傷力子彈罪。至公訴意旨雖認被告曾將上
    揭槍彈交予證人鄭祐林始又返還被告乙節，然被告於審理時
    否認曾將槍彈交予證人鄭祐林，且上開槍彈係於被告家中所
    扣得，卷內尚無其他證據足認上開槍彈曾交付予證人鄭祐林
    ，爰更正如犯罪事實所載。 
(二)按非法持有、寄藏、出借槍砲彈藥刀械等違禁物，所侵害者
    為社會法益，如所持有、寄藏或出借客體之種類相同（如同
    為手槍，或同為子彈者），縱令同種類之客體有數個（如數
    支手槍、數顆子彈），仍為單純一罪，不發生想像競合犯之
    問題（最高法院107年度台上字第3004號判決意旨參照）。
    是被告同時持有具殺傷力之子彈10顆，僅成立單純一非法持
    有子彈罪。
(三)被告同時持有上開改造手槍及子彈，為想像競合，依刑法第
    55條規定，從一重論處持有可發射子彈具有殺傷力之改造手
    槍罪。
(四)按犯罪之情狀顯可憫恕，認科以最低度刑仍嫌過重者，得酌
    量減輕其刑，刑法第59條定有明文。其所謂犯罪之情狀，應
    審酌其犯罪有無可憫恕之事由，即有無特殊之原因與環境，
    在客觀上足以引起一般之同情，認為即予宣告法定低度刑期
    ，是否猶嫌過重等因素，以為判斷（最高法院38年台上字第
    16號及51台上字第899號判例意旨參照）。同為非法持有槍
    枝之人，其原因動機不一，犯罪情節未必盡同，其非法持有
    槍枝行為所造成危害社會之程度自屬有異，於此情形，倘依
    其情狀處以相當之有期徒刑，即足以懲儆，並可達防衛社會
    之目的者，自非不可依客觀之犯行與主觀之惡性二者加以考
    量其情狀，是否有可憫恕之處，而適用刑法第59條之規定酌
    量減輕其刑，期使個案裁判之量刑，能斟酌至當，符合比例
    原則。經查，被告非法持有上開可發射子彈具有殺傷力之槍
    枝，危害人身安全及社會秩序，且為國法所嚴禁，其行為固
    屬不該，惟對社會治安之危害與其他持槍為不法犯行之人相
    較，顯然有異，故以被告犯案情節觀之，倘以法定本刑之最
    低刑度予以量刑，仍有失之過苛而不盡情理，不免予人情輕
    法重之感，且難謂符合罪刑相當性及比例原則，更無從與非
    法持有大量槍枝，及長期持有者之惡行有所區隔，是其犯罪
    情狀相較於法定之重刑，在客觀上足以引起一般人之同情，
    情節尚堪憫恕，爰依刑法第59條規定，酌量減輕其刑。
(五)爰以行為人之責任為基礎，爰審酌被告：1.非法持有具有殺
    傷力之手槍及子彈屬高度危險之物品，對於他人之身體、生
    命及社會治安顯已造成危險與不安，足見法治觀念薄弱，所
    為均值非難；2.犯後始終坦認犯行；3.兼衡其持有手槍及具
    殺傷力子彈之數量、犯罪動機、目的，暨其自述國中畢業之
    智識程度，前從事工地，月收入約新臺幣5萬元，需要扶養
    父母、奶奶（本院訴緝卷第70頁）等一切情狀，量處如主文
    所示之刑，及就併科罰金部分諭知易服勞役之折算標準。
三、沒收部分：
(一)按違禁物，不問屬於犯罪行為人與否，沒收之，刑法第38條
    第1項定有明文。次按具有殺傷力之改造手槍、子彈及主要
    組成零件，分屬槍砲彈藥刀械管制條例第4條第1項第1款、
    第2款、第2項前段所列管之槍砲、彈藥，依同條例第5條規
    定，非經中央主管機關許可，不得持有，是未經中央主管機
    關許可而製造之上開物品，自屬違禁物甚明。
(二)查扣案手槍，經鑑定具殺傷力，有前揭鑑定書在卷可稽，自
    屬槍砲彈藥刀械管制條例第4條第1項第1款所示之違禁物，
    應依刑法第38條第1項規定，宣告沒收之。扣案10顆子彈，
    經鑑定結果認均具殺傷力，業如前述，惟經鑑驗擊發後已不
    具子彈之性能及效用，喪失違禁物之性質。鑑定擊發後扣案
    之已擊發制式彈殼，因僅餘彈殼，喪失子彈功能，均非違禁
    物，爰均不予宣告沒收，併此敘明。　　
四、另於證人鄭祐林居住處所扣得之子彈17顆（即起訴書犯罪事
    實欄所載裝在鋁製盒子內），雖經鑑定具殺傷力，然被告於
    本院審理時表示上開17顆子彈並非伊交給證人鄭祐林等語（
    參本院訴緝卷第64頁），證人鄭祐林於另案審理時亦否認上
    揭子彈係被告交付（參本院110年度訴緝字第140號刑事判決
    ），則卷內尚無其他證據足認上開17顆子彈係由被告交予證
    人鄭祐林，此部分持有即無從以槍砲彈藥刀械管制條例第12
    條第4 項之非法持有子彈罪名相繩，原應為無罪之判決，然
    此部分與前述論罪科刑之非法持有子彈為實質上一罪之關係
    ，爰不另為無罪之諭知。
據上論斷，應依刑事訴訟法第299條第1項前段，槍砲彈藥刀械管
制條例第8條第4項（修正前）、第12條第4項，刑法第11條前段
、第59條、第55條、第42條第3項、第38條第1項，刑法施行法第
1條之1第1項，判決如主文。　　
本案經檢察官林依成提起公訴，檢察官林文亮到庭執行職務。
中　　華　　民　　國　　111 　年　　7 　　月　　27　　日
                  刑事第十八庭  審判長法  官  李昇蓉
　　　　　　　　　                    法  官  張美眉
　　　　　　　　　                    法  官  李依達
以上正本證明與原本無異。
如不服本判決應於收受送達後20日內向本院提出上訴書狀，並應
敘述具體理由；其未敘述上訴理由者，應於上訴期間屆滿後20日
內向本院補提理由書（均須按他造當事人之人數附繕本）「切勿
逕送上級法院」。
                                      書記官  蘇文熙
中　　華　　民　　國　　111 　年　　7 　　月　　27　　日

附錄本案論罪科刑法條：
槍砲彈藥刀械管制條例第8條
未經許可，製造、販賣或運輸鋼筆槍、瓦斯槍、麻醉槍、獵槍、
空氣槍或第四條第一項第一款所定其他可發射金屬或子彈具有殺
傷力之各式槍砲者，處無期徒刑或五年以上有期徒刑，併科新臺
幣一千萬元以下罰金。
未經許可，轉讓、出租或出借前項所列槍枝者，處五年以上有期
徒刑，併科新臺幣一千萬元以下罰金。
意圖供自己或他人犯罪之用，而犯前二項之罪者，處無期徒刑或
七年以上有期徒刑，併科新臺幣一千萬元以下罰金。
未經許可，持有、寄藏或意圖販賣而陳列第一項所列槍枝者，處
三年以上十年以下有期徒刑，併科新臺幣七百萬元以下罰金。
第一項至第三項之未遂犯罰之。
犯第一項、第二項或第四項有關空氣槍之罪，其情節輕微者，得
減輕其刑。 

槍砲彈藥刀械管制條例第12條
未經許可，製造、販賣或運輸子彈者，處一年以上七年以下有期
徒刑，併科新臺幣五百萬元以下罰金。
未經許可，轉讓、出租或出借子彈者，處六月以上五年以下有期
徒刑，併科新臺幣三百萬元以下罰金。
意圖供自己或他人犯罪之用，而犯前二項之罪者，處三年以上十
年以下有期徒刑，併科新臺幣七百萬元以下罰金。
未經許可，持有、寄藏或意圖販賣而陳列子彈者，處五年以下有
期徒刑，併科新臺幣三百萬元以下罰金。
第一項至第三項之未遂犯罰之。